臺灣宜蘭地方法院民事判決　　　　　　　 95年度訴字第193號
原　　　告　丙○○
訴訟代理人　陳建中律師
複代理人　　曾威龍律師
被　　　告　甲○○
　　　　　　乙○○
當事人間請求拆屋還地等事件，本院於民國96年8月16日言詞辯
論終結，判決如下：
    主  文
被告甲○○應將坐落宜蘭縣宜蘭市○○段六六六地號土地上，如
附圖所示編號B部分，面積十一點八一平方公尺；同段六六五地
號土地上，如附圖所示編號B-1、B-2部分，面積分別為三點五四
平方公尺、○點一一平方公尺之地上物拆除，並將坐落基地騰空
返還原告。
被告乙○○應將坐落宜蘭縣宜蘭市○○段六六六地號土地上，如
附圖所示編號A部分，面積○點二三平方公尺；同段六六五地號
土地上，如附圖所示編號A-1部分，面積○點○七平方公尺之地
上物拆除，並將坐落基地騰空返還原告。
被告甲○○應給付原告新台幣貳萬零壹佰零壹元，及自民國九十
五年九月十五日起至清償日止按年息百分之五計算之利息。
被告乙○○應給付原告新台幣佰玖拾元，及自民國九十五年九
月十五日起至清償日止按年息百分之五計算之利息。
原告其餘之訴駁回。
訴訟費用由被告甲○○負擔百分之七九；被告乙○○負擔百分之
一，餘由原告負擔。
本判決原告請求被告甲○○、乙○○拆屋還地部分於原告依序以
新台幣壹拾萬玖仟元、新台幣貳仟壹佰元，分別為被告甲○○、
乙○○供擔保後，得為假執行；原告請求被告甲○○、乙○○金
錢給付勝訴部分於原告依序以新台幣陸仟元、新台幣壹佰拾元
，分別為被告甲○○、乙○○供擔保後，得為假執行。
原告其餘假執行之聲請駁回。
    事實及理由
一、按訴狀送達後，原告不得將原訴變更或追加他訴。但減縮應
    受判決事項之聲明者，不在此限。民事訴訟法第255條第1項
    第3款定有明文。原告本起訴主張被告應給付金錢之部分，
    聲明為被告甲○○、乙○○應連帶給付原告新台幣（下同）
    71,139元及法定遲延利息。嗣於本院審理時變更為被告甲○
    ○、乙○○應各給付原告25,126元、488元及法定遲延利息
    （參見本院卷第119頁）。核原告聲明所為之變更，僅屬減
    縮應受判決事項之聲明，依前述說明，於法尚無不合，應予
    准許。
二、原告主張：系爭土地原為原告之被繼承人林紅蘅所有，嗣因
    林紅蘅於民國93年9月30日死亡，原告乃依法繼承而為所有
    人。被告甲○○、乙○○未與原告締結任何契約，被告甲○
    ○即以其所有門牌號碼為宜蘭縣宜蘭市○○路○段40號之建
    物，越界興建在宜蘭縣宜蘭市○○段666地號土地上，如附
    圖所示編號B部分，面積11.81平方公尺；在同段665地號土
    地上，如附圖所示編號B-1、B-2部分，面積分別為3.54平方
    公尺、0.11平方公尺之位置；被告乙○○則以其所有門牌號
    碼為宜蘭縣宜蘭市○○路○段42號之建物，越界興建在同段
    666地號土地上，如附圖所示編號A部分，面積0.23平方公尺
    ；同段665地號土地上，如附圖所示編號A-1部分，面積0.07
    平方公尺，而無權占有使用前開基地。為此依民法第767條
    規定，訴請被告甲○○、乙○○拆屋還地及自90年6月16日
    起至95年6月15日止相當於5年租金之不當得利使用補償金分
    別為25,126元及488元，故聲明：(一)被告甲○○應將坐落宜
    蘭縣宜蘭市○○段666地號土地上，如附圖所示編號B部分，
    面積11.81平方公尺；同段665 地號土地上，如附圖所示編
    號B-1、B-2部分，面積分別為3.54平方公尺、0.11平方公尺
    之地上物拆除，並將坐落基地騰空返還原告。(二)被告乙○○
    應將坐落宜蘭縣宜蘭市○○段666地號土地上，如附圖所示
    編號A部分，面積0.23平方公尺；同段665地號土地上，如附
    圖所示編號A-1部分，面積0.07平方公尺之地上物拆除，並
    將坐落基地騰空返還原告。(三)被告甲○○應給付原告25,126
    元及自起訴狀繕本送達翌日起至清償日止，按年息5%計算之
    利息。(四)被告乙○○應給付原告488元及自起訴狀繕本送達
    翌日起至清償日止，按年息5% 計算之利息。(五)願供擔保請
    准宣告假執行。
三、被告甲○○曾於本院至現場履勘時陳以：門牌號碼為宜蘭縣
    宜蘭市○○路○段40號房屋為其所有，目前為伊使用中；被
    告乙○○則於本院至現場履勘時陳以：門牌號碼為宜蘭縣宜
    蘭市○○路○段42號房屋為其所有，目前為伊使用中等語。
四、原告主張系爭土地為其所有，被告甲○○、乙○○分別以其
    所有之門牌號碼宜蘭縣宜蘭市○○路○段40、42號房屋暨附
    屬地上物越界占用系爭土地，情形就被告甲○○方面如附圖
    標示B、B-1、B-2部分；就被告乙○○方面如附圖標示A、
    A-1 部分之事實，業據原告提出土地登記謄本、林紅蘅除戶
    戶籍謄本、收養登記申請書、台灣士林地方法院82年度養聲
    字第34號裁定及其確定證明書各1份及現場照片2張為證，並
    經本院於95年7月9日現場履勘後囑託宜蘭縣宜蘭地政事務所
    繪製複丈成果圖即如附圖在卷可參，且被告並未爭執，堪信
    為真實。則原告主張被告無正當權源占有系爭土地，應可採
    信。
五、按所有人對於無權占有或侵奪其所有物者，得請求返還之。
    對於妨害其所有權者，得請求除去之。民法第767條前段、
    中段定有明文。本件被告甲○○、乙○○占用系爭土地無正
    當權源，已如前述，從而，原告本於所有權之作用，請求(一)
    被告甲○○應將坐落宜蘭縣宜蘭市○○段666地號土地上，
    如附圖所示編號B部分，面積11.81平方公尺；同段665地號
    土地上，如附圖所示編號B-1、B-2部分，面積分別為3.54平
    方公尺、0.11平方公尺之地上物拆除，並將坐落基地騰空返
    還原告。(二)被告乙○○應將坐落宜蘭縣宜蘭市○○段666地
    號土地上，如附圖所示編號A部分，面積0.23平方公尺；同
    段665地號土地上，如附圖所示編號A-1部分，面積0.07平方
    公尺之地上物拆除，並將坐落基地騰空返還原告之部分，洵
    屬正當，應予准許。
六、次按無法律上之原因而受利益，致他人受損害者，應返還其
    利益，民法第179 條定有明文；又無權占有他人土地，可能
    獲得相當於租金之利益，為社會通常之觀念，最高法院61年
    台上字第1695號判例意旨可資參照，被告無法律上之原因受
    利益致原告受有損害，應返還其利益，其所受利益為使用本
    身，而依其性質不能返還時，揆諸前揭判例，核以「相當之
    租金」為其返還之價額。查被告無權占有系爭土地，因此受
    有相當於租金之利益，致原告受有損害，原告自可向被告請
    求相當於租金之不當得利。再城市地方之房屋租金及建築房
    屋之基地租金，依土地法第97條第1項規定，以不超過土地
    及其建築物申報價額年息10%為限，另土地法第97條第1項之
    所謂年息10%為限，乃指租金之最高限額而言，要無必須照
    申報價額年息10%計算之，尚須斟酌基地之位置，工商繁榮
    程度、使用人利用基地之經濟價值、所受利益，彼等關係及
    社會感情等情事，以為決定（最高法院68年台上字第371號
    判例意旨參照）。本院斟酌系爭土地坐落位置係於宜蘭縣宜
    蘭市○○路，房屋亦緊鄰中山路，而中山路路寬約20公尺，
    步行1分鐘可至力行國小，車行約10分鐘可至宜蘭市火車站
    ，鄰近均為住宅，系爭房屋屬於鐵皮造，惟可作商店使用之
    利益等情，有勘驗筆錄在卷可稽，認應以系爭土地申報地價
    年息8%計算相當於不當得利之租金為適當，爰依附表所示計
    算式，並以系爭土地申報地價年息8%計算之，則所獲得相當
    於租金之不當得利，就被告甲○○方面為20,101元（25126.
    07x0.8≒20101，小數點以下四捨五入）；就被告乙○○方
    面為390元（487.97x0.8≒390，小數點以下四捨五入），則
    原告依據不當得利之法律關係，請求被告甲○○、乙○○給
    付之不當得利使用補償金分別為20,101元及390元及自起訴
    狀繕本送達翌日即95年9月15日起至清償日止按年息5%計算
    之利息，為有理由，應予准許。逾此部分，即無理由，應予
    駁回。
七、假執行之宣告：原告勝訴部分陳明願供擔保，聲請准許宣告
    假執行，經核尚無不合，爰分別酌定相當金額宣告之。至原
    告敗訴部分，其假執行聲請已失所附麗，應予駁回。
八、訴訟費用負擔之依據：民事訴訟法第79條、第85條第1項但
    書。
中　　華　　民　　國　　96　　年　　8 　　月　　30　　日
                  臺灣宜蘭地方法院民事庭
                      法　官  郭淑珍
正本與原本無異。
如對本判決上訴，須於判決送達後20日內提出上訴狀 (須附繕本
)。
中　　華　　民　　國　　96　　年　　8 　　月　　31　　日
                      書記官  藍友隆
